【裁判字號】    90,易,902
【裁判日期】    900413
【裁判案由】    詐欺
【裁判全文】
臺灣臺中地方法院刑事判決                          九十年度易字第九○二號
    公  訴  人  臺灣台中地方法院檢察署檢察官
    被      告  乙○○
右列被告因詐欺案件，經檢察官聲請以簡易判決處刑（八十九年度偵緝字第七○五號
)，本院台中簡易庭認不宜以簡易判決處刑，移請本院刑事庭改依通常程序審理，判
決如左：
    主  文
乙○○無罪。
    理  由
一、公訴意旨略以：被告乙○○自民國（下同）八十四年間至八十八年九月間以經營
    電話出租轉接為業務，於某真實姓名、年籍、住所不詳之陳姓男子向其坦稱租用
    電話供做經營六合彩之用後，竟仍基於幫助該陳姓男子詐欺之犯意，將其向中華
    電信有限公司申設之00－0000000號電話以每月新台幣（下同）二千元
    代價供該陳姓男子使用。詎該陳姓男子於租用該支電話號碼後即與張忠信（業經
    另行提起公訴）及自稱為「何仕昌」之男子共同意圖為自己不法之所有，於八十
    七年四月間在聯合報刊登可提供貸款之廣告，適甲○○因急需用錢，欲借貸七十
    萬元，見報後即打該00－0000000號電話與前開自稱「何仕昌」之不詳
    姓名男子接洽借款事宜。「何仕昌」向甲○○表示須先繳納手續費始能辦理貸款
    ，致甲○○因而陷於錯誤，先後匯款十四萬五千元至其指定之郵局帳戶內，張忠
    信、「何仕昌」及陳姓男子等人詐騙得手後即逃逸無蹤。甲○○因遲遲未有貸款
    消息，始知受騙。因認被告乙○○涉犯刑法第三百三十九條詐欺罪之幫助犯嫌等
    語。
二、本件公訴人認被告乙○○有詐欺犯行，無非以上開事實業據被害人甲○○指訴綦
    詳，並有郵政匯款執據、中華電話股份有限公司南台中營運處函、報紙廣告等影
    本附卷可稽，為其論據。訊據被告乙○○堅決否認有幫助詐欺情事，辯稱：她雖
    有將電話號碼出租給前開陳姓男子，但他說要做六合彩，並未說要做錢莊或借錢
    給別人用，向她租電話之人她都不認識，她並無幫助詐欺犯行等語。
三、按犯罪事實應依證據認定之，無證據不得推定其犯罪事實。又不能證明被告犯罪
    者，應諭知無罪之判決，刑事訴訟法第一百五十四條、第三百零一條第一條分別
    定有明文。而認定不利於被告之事實，須依積極證據，苟積極證據不足為不利於
    被告事實之認定時，即應為有利於被告之認定，更不必有何有利之證據，最高法
    院三十年上字第八一六號判例著有明文。又按幫助犯之成立，主觀上行為人須有
    幫助故意，客觀上須有幫助行為。而幫助犯係從屬於正犯而成立，並無獨立性，
    故幫助犯須對正犯之犯罪事實，具有共同認識而加以助力，始能成立，其所應負
    責任，亦以與正犯有同一認識之事實為限，若正犯所犯之事實，超過其共同認識
    之範圍時，則幫助者事前既不知情，自不負責；從犯對正犯行為所認識之內容，
    如與正犯所發生之事實不一致時，應僅就其所認識之範圍負責；刑法上之幫助犯
    ，係對於犯罪與正犯有共同之認識，而以幫助之意思，對於正犯資以助力者而言
    。若於正犯之犯罪無共同之認識，則非幫助犯（最高法院七十五年度台上字第一
    五○九號、八十四年度台上字第五九九八、六四七五號、八十八年度台上字第一
    二七０號判決參照）。經查：本案被告雖自承有將電話號碼出租予陳姓男子，該
    陳姓男子事前並有向其表明供做六合彩之用。惟被告並不認識該陳姓男子，出租
    前開電話號碼後，被告亦不知該陳姓男子將其所有之電話號碼刊登廣告供做提供
    貸款以為詐欺之用等情，業據被告於偵審中供明在卷。而本案亦無任何証據足証
    被告知悉該陳姓男子承租前開電話係欲作為詐欺取財之用，並基於幫助詐欺之意
    思而出前開電話。揆諸前揭對於幫助犯成立要件之說明，本案被告既只知該陳姓
    男子向其租用電話乃為供做經營六合彩之用，則其與正犯對於詐欺之犯罪事實，
    並未具有共同之認識而加以助力。本件下犯所犯之詐欺事實，顯然已非被告認識
    之內容，實難認被告有何幫助詐欺之故意存在，是被告辯稱其無幫助詐欺犯行等
    情，尚堪採信。
四、此外，復查無其他積極證據足認被告確有公訴人所指之幫助詐欺犯行，揆諸首揭
    說明，不能證明被告犯罪，依法應諭知無罪之判決。
五、據上論斷，依刑事訴訟法第四百五十二條、第三百零一條第一項，判決如主文。
本案經檢察官陳松吉到庭執行職務
中      華      民      國      九十    年      四      月     十三     日
                                臺灣臺中地方法院刑事第一庭
                                    法  官  鄭  文  祺
右正本證明與原本無異。
如不服本判決，應於判決送達後十日內向本院提出上訴狀，上訴於臺灣高等法院臺中
分院( 須附繕本 )。
                                    書記官
中      華      民      國      九十    年      四      月     十三     日


司法院資訊處製作；財團法人民間司法改革基金會備份。
